ACORDAO-COMPLETO-2390001

ACÓRDÃO 77/2020 ATA 1/2020 - PLENÁRIO

VISTOS, relatados e discutidos estes autos de Representação formulada pela Secretaria de Controle Externo de Aquisições Logísticas (Selog) em razão de possíveis irregularidades no Pregão Eletrônico 20/2019, com assinatura de prazo para anulação do certame no subitem 9.3. do Acórdão 2628/2019-TCU-Plenário e demais providências endereçadas ao GAP-AF, 
ACORDAM os Ministros do Tribunal de Contas da União, reunidos em Sessão Plenária, diante das razões expostas pelo Relator, em:
9.1. considerar atendidas as medidas determinadas no subitem 9.3. do Acórdão 2628/2019-TCU-Plenário; 
9.2. arquivar os presentes autos, nos termos art. 169, V, do Regimento Interno deste Tribunal.

Representação sobre supostas irregularidades em pregão eletrônico para registro de preços, cujo objeto era a execução futura de possíveis serviços comuns de engenharia para manutenção e conservação de bens imóveis e correlatos.

Grupamento de Apoio dos Afonsos (GAP-AF)

3. Representante: Secretaria de Controle Externo de Aquisições Logísticas (Selog)

13.1. Ministros presentes: José Mucio Monteiro (Presidente), Walton Alencar Rodrigues, Raimundo Carreiro (Relator), Ana Arraes e Bruno Dantas.
13.2. Ministros-Substitutos convocados: Marcos Bemquerer Costa e André Luís de Carvalho.

RAIMUNDO CARREIRO

Trata-se de representação formulada pela Secretaria de Controle Externo de Aquisições Logísticas (Selog) em razão de possíveis irregularidades no Pregão Eletrônico 20/2019 para registro de preços, cujo objeto era a execução futura de possíveis serviços comuns de engenharia para manutenção e conservação de bens imóveis e correlatos, com o objetivo de atender às necessidades do Grupamento de Apoio dos Afonsos e suas Unidades Apoiadas (peça 4, p. 1) .
2. 	Em vista da determinação exarada no Acórdão 2628/2019-TCU-Plenário, de 30/10/2019, transcrevo trecho da instrução de auditor da Selog (peça 34) , cujas análises e conclusões foram chanceladas pelo diretor da subunidade (peça 35) :  
	"Fase do Certame

	Certame anulado (peça 32. p. 4 e 5) , em cumprimento ao subitem 9.3 do Acórdão 2628/2019-TCU-Plenário (peça 27) .

	B. Monitoramento

	Acórdão a ser monitorado
	Acórdão 2628/2019-TCU-Plenário, de 30/10/2019 (peça 27) 

	Documentos apresentados pela Unidade Jurisdicionada:

	Ofício 78/AACE1/18790 (peça 32) .

	Item do Acórdão:
	9.3 
	Tipo:
	Determinação 
	Análise:
	Atendido 

	Transcrição:
9.3. assinar o prazo de 15 (quinze dias) , com fulcro no art. 45 da Lei 8.443/1992 c/c o art. 251 do Regimento Interno do TCU, a contar da notificação, a ser realizada por intermédio do Centro de Controle Interno do Comando da Aeronáutica (Cenciar) , nos termos da Portaria-TCU 488/1998, para que o Grupamento de Apoio dos Afonsos (GAP-AF) adote as providências necessárias ao exato cumprimento da lei, consistente na anulação do Pregão Eletrônico 20/2019, e informe a este Tribunal, ao fim do prazo fixado, o resultado das medidas realizadas, em função das seguintes irregularidades:
9.3.1. necessidade de serem informados CNPJ e CTF de todos os pretensos fornecedores de insumos, ainda na fase de habilitação, sob pena de desclassificação, restringindo a competitividade do certame, em afronta ao art. 3º, § 1º, inciso I, da Lei 8.666/1993, c/c art. 2º, parágrafo único, do Decreto 7.746/2012;
9.3.2. cálculo de inexequibilidade que considera não um objeto ou serviço específico, mas sim o valor unitário de intervenção, em afronta ao art. 48, inciso II, da Lei 8.666/1993;
9.3.3. falta de realização de diligência prevista no item 7.9.1 do edital para o cálculo de inexequibilidade, em afronta ao art. 43, § 3º, da Lei 8.666/1993 e à Súmula 262 - TCU;
9.3.4. utilização do valor unitário de intervenção para estimar o custo de cada demanda, o qual considera o somatório de itens de serviços que certamente não serão utilizados em todas as intervenções, com lances feitos com base no valor unitário do lote, em afronta à jurisprudência deste Tribunal (Acórdão 1247/2018-TCU-Plenário, relatado pelo Ministro Bruno Dantas) ;
9.3.5. ausência de definição precisa, suficiente e clara do objeto, em afronta ao art. 3º, inciso II, da Lei 10.520/2002; e
9.3.6. os itens descritos nos lotes não encerram toda a gama de serviços que podem ser contratados, em afronta à jurisprudência deste Tribunal, tendo em vista se tratar de Sistema de Registro de Preços (Acórdão 1247/2018-TCU-Plenário, relatado pelo Ministro Bruno Dantas) .

	Resposta da Unidade Jurisdicionada:

	1. 	O Grupamento de Apoio dos Afonsos (GAP-AF) informou que, em cumprimento à determinação contida no subitem 9.3 do Acórdão 2628/2019-TCU-Plenário (peça 27) , procedeu à anulação do Pregão Eletrônico 20/2019, conforme o disposto no Termo de Anulação (peça 32. p. 4) , de 11/11/2019, publicado no Diário Oficial da União, de 12/11/2019 (Peça 32. p. 5) .

	Análise:

	2.	Trata-se de representação autuada por ordem de titular da Unidade Técnica, com fundamento no art. 237, VI, do Regimento Interno do Tribunal de Contas da União, acerca de possíveis irregularidades relativas ao Pregão Eletrônico 20/2019, promovido pelo GAP-AF, a partir de levantamento preliminar feito pela Sec-RJ (peças 1e 7) , a saber:
	a) necessidade de serem informados CNPJ e CTF de todos os pretensos fornecedores de insumos, ainda na fase de habilitação, sob pena de desclassificação;
	b) encerramento aleatório anunciado três minutos após a abertura da sessão, não permitindo a realização de disputa;
	c) ausência de clareza quanto ao cálculo de inexequibilidade de proposta, a exemplo do item 26, em que o preço aceito foi de R$ 1.299,84, e preços entre R$ 870,00 e R$ 1.200,00 foram desclassificados por inexequibilidade; e
	d) composição do custo unitário levando em consideração o somatório de todos os itens unitários que, provavelmente, não serão utilizados em todas as intervenções, a exemplo do item 40, que prevê 1.000 intervenções ao custo individual de R$ 1.219,40, com previsão de utilização, em todas elas, de andaimes, remoção de telhas, remoção de forro, demolição de pisos e ladrilhos, colocação de rufos, portas, telhas, calhas, quadros de distribuição de disjuntores etc.
3.	Promovida a notificação do responsável, mediante o Ofício 2891/2019-TCU/Selog (peça 30) quanto ao teor do Acórdão 2628/2019-TCU-Plenário (peça 27) , atendida por meio do Ofício 78/AACE1/18790 (peça 32) , passa-se a analisar a resposta apresentada, conforme transcrição/contextualização a seguir.
4.	Com relação ao subitem 9.3 do Acórdão 2628/2019-TCU-Plenário (peça 27) cabe registrar que o Grupamento de Apoio dos Afonsos (GAP-AF) cumpriu, em seus exatos termos, o mandamento deste Tribunal (peça 32. p. 4-5) .
5.	Cabe observar que a decisão deste Tribunal pela anulação do certame decorreu da constatação de vícios insanáveis tanto no instrumento convocatório como na fase de lances (peça 28, p. 3) , como os relacionados nos subitens 9.3.1 a 9.3.6 do Acórdão 2628/2019-TCU-Plenário.
6. 	Diante do exposto, anulado o Pregão Eletrônico 20/2019, em cumprimento ao subitem 9.3 do Acórdão 2628/2019-TCU-Plenário, os elementos constantes dos autos permitem, desde já, a avaliação quanto ao mérito da presente representação, considerando atendida a determinação do Tribunal.

	C. Proposta de Encaminhamento

	7.	Em virtude do exposto, propõe-se:
7.1.	considerar atendidas as medidas solicitadas no subitem 9.3. do Acórdão 2628/2019-TCU-Plenário; e
7.2.	arquivar os presentes autos, nos termos art. 169, V, do Regimento Interno deste Tribunal."

 É o Relatório.

não há

Não atuou

REPRESENTAÇÃO COM PEDIDO DE MEDIDA CAUTELAR. CONHECIMENTO. PROCEDÊNCIA. INDEFERIMENTO DA MEDIDA CAUTELAR. ASSINATURA DE PRAZO PARA ANULAR CERTAME. RECOMENDAÇÃO. CONSIDERADA ATENTIDA A DETERMINAÇÃO. ARQUIVAMENTO.

REPRESENTAÇÃO (REPR)

Trata-se de representação formulada pela Secretaria de Controle Externo de Aquisições Logísticas (Selog) em razão de possíveis irregularidades no Pregão Eletrônico 20/2019 para registro de preços, cujo objeto era a execução futura de possíveis serviços comuns de engenharia para manutenção e conservação de bens imóveis e correlatos, com o objetivo de atender às necessidades do Grupamento de Apoio dos Afonsos e suas Unidades Apoiadas (GAP-AF) .
2.  	Por meio do subitem 9.3. do Acórdão 2628/2019-TCU-Plenário, foi endereçada ao GAP-AF a seguinte determinação:
"9.3. assinar o prazo de 15 (quinze dias) , com fulcro no art. 45 da Lei 8.443/1992 c/c o art. 251 do Regimento Interno do TCU, a contar da notificação, a ser realizada por intermédio do Centro de Controle Interno do Comando da Aeronáutica (Cenciar) , nos termos da Portaria-TCU 488/1998, para que o Grupamento de Apoio dos Afonsos (GAP-AF) adote as providências necessárias ao exato cumprimento da lei, consistente na anulação do Pregão Eletrônico 20/2019, e informe a este Tribunal, ao fim do prazo fixado, o resultado das medidas realizadas, em função das seguintes irregularidades:
9.3.1. necessidade de serem informados CNPJ e CTF de todos os pretensos fornecedores de insumos, ainda na fase de habilitação, sob pena de desclassificação, restringindo a competitividade do certame, em afronta ao art. 3º, § 1º, inciso I, da Lei 8.666/1993, c/c art. 2º, parágrafo único, do Decreto 7.746/2012;
9.3.2. cálculo de inexequibilidade que considera não um objeto ou serviço específico, mas sim o valor unitário de intervenção, em afronta ao art. 48, inciso II, da Lei 8.666/1993;
9.3.3. falta de realização de diligência prevista no item 7.9.1 do edital para o cálculo de inexequibilidade, em afronta ao art. 43, § 3º, da Lei 8.666/1993 e à Súmula 262 - TCU;
9.3.4. utilização do valor unitário de intervenção para estimar o custo de cada demanda, o qual considera o somatório de itens de serviços que certamente não serão utilizados em todas as intervenções, com lances feitos com base no valor unitário do lote, em afronta à jurisprudência deste Tribunal (Acórdão 1247/2018-TCU-Plenário, relatado pelo Ministro Bruno Dantas) ;
9.3.5. ausência de definição precisa, suficiente e clara do objeto, em afronta ao art. 3º, inciso II, da Lei 10.520/2002; e
9.3.6. os itens descritos nos lotes não encerram toda a gama de serviços que podem ser contratados, em afronta à jurisprudência deste Tribunal, tendo em vista se tratar de Sistema de Registro de Preços (Acórdão 1247/2018-TCU-Plenário, relatado pelo Ministro Bruno Dantas) ."
3.	Este Tribunal decidiu anular o certame em vista da identificação de vícios insanáveis tanto no edital como na fase de lances, a exemplo dos relacionados nos subitens 9.3.1 a 9.3.6 do decisum acima transcrito.
4.	Em vista de o GAP-AF ter anulado o Pregão Eletrônico 20/2019, conforme o disposto no Termo de Anulação, de 11/11/2019, publicado no Diário Oficial da União em 12/11/2019, pode ser considerada integralmente atendida a determinação deste TCU.
  Em face do exposto, Voto por que seja adotado o Acórdão que ora submeto ao escrutínio do Colegiado.
TCU, Sala das Sessões Ministro Luciano Brandão Alves de Souza, em 22 de janeiro de 2020.
RAIMUNDO CARREIRO 
Relator